Inventaris van de archieven van de Afdeling Algemeen Secretariaat van de Ministeries van Economische Zaken en van Landbouw en Visserij en hun voorgangers, 1918-1945
Nationaal Archief, Den Haag
Ministerie van Economische Zaken, Landbouw en Visserij en Voorgangers: Afdeling Algemeen Secretariaat
EZ / LV / Algemeen Secretariaat
1918-1945
E23283
7.25 meter; 164 inventarisnummers.
Nationaal Archief, Den Haag
Ministerie van Economische Zaken, Landbouw en Visserij en Voorgangers / Afdeling Algemeen Secretariaat 1918-1945
Dit archief is gevormd door de volgende archiefvormers
Ministerie van Arbeid, Afdeling Algemeen Secretariaat
Ministerie van Arbeid, Handel en Nijverheid, Afdeling Algemeen Secretariaat
Ministerie van Economische Zaken, Afdeling Algemeen Secretariaat
Ministerie van Economische Zaken en Arbeid, Afdeling Algemeen Secretariaat
Ministerie van Handel, Nijverheid en Scheepvaart, Afdeling Algemeen Secretariaat
Ministerie van Handel, Nijverheid en Scheepvaart, Algemene Dienst
Ministerie van Landbouw en Visserij, Afdeling Algemeen Secretariaat
Ministerie van Landbouw en Visserij, Algemene Dienst
De taken van de afdeling Algemeen Secretariaat van de Ministeries van Economische Zaken en van Landbouw en Visserij en hun voorgangers (1918-1945) lagen op het terrein van het beheer van het ministerie. Het Algemeen Secretariaat droeg onder andere zorg voor de interne administratie (inkoop, huisvesting, archivering en dergelijke), de behandeling van geheime zaken en het regelde de toegang tot de ministers. Het archief van het Algemeen Secretariaat bevat naar onderwerp en niet naar onderwerp geordende stukken. De niet naar onderwerp geordende stukken zijn toegankelijk via klappers op namen of trefwoorden en (kabinets)agenda's. De naar onderwerp geordende stukken zijn ingedeeld in de volgende rubrieken: Organisme (ondermeer instelling, ontwikkeling, opheffing, betrekkingen, functioneren, personeel, onderscheidingen) en Taakuitvoering (onder andere belastingen, openbare orde, zedelijkheid en gezondheid, economische aangelegenheden, landsverdediging).
Archiefvorming
Geschiedenis van de archiefvormer
Organisatie
Ministeries of departementen zijn vrijwel altijd organisatorisch onderverdeeld in directies, afdelingen en bureaus. Elk daarvan heeft een specifiek werkterrein. De beleidsdirecties en -afdelingen behandelen die zaken, waarvoor het hoofd van het departement politiek verantwoordelijk is. Daarnaast kent elk ministerie een of meer beheersafdelingen. Tot 1940 waren er meestal twee: de Afdeling Algemeen Secretariaat en de Afdeling Comptabiliteit. Uit deze beheersafdelingen zijn sinds 1940 geleidelijke andere beheersafdelingen afgesplitst: b.v. de Afdeling Personeel, de Afdeling Voorlichting, de Afdeling Organisatie en Efficiency.
De tegenwoordige Ministeries van Economische Zaken, van Landbouw, Natuurbeheer en Visserij en van Sociale Zaken en Werkgelegenheid hebben gemeenschappelijke voorlopers gekend. De sociaal-economische politiek van de centrale overheid begon zich in het laatste kwart van de negentiende eeuw geleidelijk aan te ontwikkelingen. Economische crises maakten het onvermijdelijk dat de overheid steeds meer regulerend ingreep in het sociaal-economisch leven in Nederland. Dit had zijn weerslag op de omvang van de overheidstaak en, noodzakelijkerwijs, op de organisatie van de centrale overheid. Met de toeneming van het aantal aandachtsgebieden groeide ook het aantal ministeries, directies en afdelingen. De eerste vermeerdering van het aantal ministeries was de afsplitsing van het Ministerie van Waterstaat, Handel en Nijverheid van dat van Binnenlandse Zaken in 1877. Dit ministerie werd in 1905 weer gesplitst in het Ministerie van Waterstaat en het Ministerie van Landbouw, Nijverheid en Handel, terwijl in 1918 van dit laatste ministerie het Ministerie van Arbeid werd afgesplitst.
Nu is de indeling in ministeries, de departementale indeling, niet uitsluitend een gevolg van de toeneming of vermindering van de overheidstaak. Wijzigingen in de samenstelling van de Staten-Generaal na algemene verkiezingen veroorzaakten wijzigingen in de krachtsverhoudingen tussen de verschillende politieke partijen. Die konden wel eens van dien aard zijn dat deze niet tot uitdrukking gebracht konden worden bij de samenstelling van de regering. De verdeling van de ministersposten over de partijen die regeringsverantwoordelijkheid gingen dragen, weerspiegelden gewoonlijk de krachtsverhoudingen tussen die partijen. Twee methoden kon een formateur van een nieuwe regering dan volgen: het opheffen van een ministerspost of het creëren van een nieuwe ministerspost, danwel het verzwaren van een ministerspost door overheveling van taken. Beide methoden zijn in de jaren 1920-1950 veelvuldig toegepast en met name bij de zgn. sociaal-economische departementen. Dat is niet vreemd als men let op de enorme problemen die deze ministeries in de crisis- en bezettingstijd geacht werden op te lossen. Het gevolg hiervan was dat ministeries werden opgeheven en werden (her)opgericht.
Met verwaarlozing van de details ziet het schema van deze departementale reorganisaties er als volgt uit:
Toelichting op het schematisch overzicht.
De kolommen geven de ministeries weer, die tussen 1877 en 1947 belast zijn geweest met de zorg voor de handel en nijverheid, de landbouw en visserij en de sociale wetgeving en de arbeidsverhoudingen. Waar de kolommen met elkaar verbonden zijn, is sprake van één administratieve organisatie voor twee of drie ministeries.
De pijlen geven de richting aan van de overgang van belangrijke beleidsterreinen van het ene naar het andere ministerie als gevolg van oprichting en opheffing van ministeries. Kleinere verschuivingen in het takenpakket van ministeries zijn niet vermeld.
De arcering duidt op de ministeries, waarvan de archieven van de afdelingen Algemeen Secretariaat en Comptabiliteit in deze inventaris 2.06.074 zijn beschreven.
De cursief vermelde nummers van 'toegangen' verwijzen naar de inventarissen bij het Algemeen Rijksarchief, waarin de archieven van de afdelingen Algemeen Secretariaat en Comptabiliteit van verwante ministeries zijn beschreven.
Deze reorganisaties hadden ook consequenties voor de archiefvorming bij de ministeries, zij het slechts op beperkte schaal. Bij oprichting of opheffing van een ministerie bleven de beleidsdirecties bestaan. Deze verhuisden slechts van het ene naar het andere ministerie, zoals dat vele malen is gebeurd met b.v. de Directie van Handel en Nijverheid en de Directie van de Landbouw. De beheersafdelingen daarentegen, in deze periode nog beperkt tot de Afdeling Algemeen Secretariaat en de Afdeling Comptabiliteit, waren wel nauw verbonden met de lotgevallen van een ministerie. Toen dan ook in 1918 een nieuw Ministerie van Arbeid werd opgericht, werd bij dat ministerie dan ook terstond een Afdeling Algemeen Secretariaat en een Afdeling Comptabiliteit opgericht. Evenzo verdwenen per 1 januari 1923 de gelijknamige afdelingen van het op die datum opgeheven Ministerie van Landbouw, Nijverheid en Handel. Bij de reorganisaties in de jaren dertig werd dit iets anders aangepakt. Toen in 1933 het Ministerie van Sociale Zaken werd afgesplitst van het Ministerie van Economische Zaken en Arbeid, werden geen beheersafdelingen ingesteld bij het nieuw opgerichte ministerie. De beide bestaande beheersafdelingen functioneerden ook voor het Ministerie van Sociale Zaken. Evenzo geschiedde in 1935 en 1940 bij de oprichting van het Ministerie van Landbouw en Visserij. De opheffing van dit Ministerie in 1937 en in 1945 was dus zeer eenvoudig, want er behoefden geen ambtenaren overgeplaatst of ontslagen te worden! Het nadeel was wel dat de ambtenaren van deze beheersafdelingen zaken moesten behandelen voor twee of drie ministers. Zo kon één ambtenaar twee of drie gelijkluidende circulaires op zijn bureau krijgen ter behandeling. Deze ambtenaar schreef dan veelal twee of drie vrijwel gelijkluidende concepten van de antwoordbrief, welke vervolgens door de twee of drie ministers werden geparafeerd, waarna er twee of drie gelijkluidende brieven uitgingen, die slechts van elkaar verschilden in ondertekening, briefhoofd en agendanummering. Deze situatie veranderde in 1940, toen bij het Departement van Sociale Zaken eigen beheersafdelingen werden opgericht en in 1945 na de splitsing van het Ministerie van Handel, Nijverheid en Landbouw. Sindsdien beschikt ieder ministerie over eigen beheersafdelingen.
Taken
De taken van de Afdelingen Algemeen Secretariaat en Comptabiliteit lagen op het terrein van het beheer van het ministerie. Zij droegen zorg voor de materiële, financiële en personele middelen en voor de formele organisatie, kortom zij maakten het de beleidsafdelingen mogelijk hun werkzaamheden naar behoren te verrichten.
De Afdeling Algemeen Secretariaat verrichtte in hoofdzaak de volgende taken:
behandeling van geheime zaken, vnl. koninklijke onderscheidingen
regelen van audiënties bij de minister
vaststelling van interne administratieve voorschriften
huishouding van het ministerie, w.o. aankoop van kantoorbenodigdheden
beheer der bibliotheek
verzorging van het drukwerk
behandeling van post- en archiefzaken, telefoon
huisvesting van het ministerie, w.o. de luchtbeschermingsdienst
behandeling van zaken, die niet tot het werkterrein van een der andere afdelingen behoren, b.v. ministerraadstukken.
De Afdeling Comptabiliteit verrichtte in hoofdzaak de volgende taken:
begroting, boekhouding, betalingen en rekening en verantwoording
salarisadministratie van het ministerie en de buitendiensten
rechtspositieregeling van ambtenaren en arbeidscontractanten van het ministerie en de buitendiensten
personeelsadministratie van het ministerie, zonder de buiten diensten.
De personeelsadministratie van de buitendiensten werd verricht door de beleidsafdelingen waaronder die buitendiensten ressorteerden.
Geschiedenis van het archiefbeheer
De archieven
Bij de splitsing van de afdelingen in 1940 en in 1945 zijn ook de archieven gesplitst en verdeeld over de drie ministeries. Deze archiefdelen zijn vervolgens toegevoegd aan de archieven van hun opvolgers. Uit deze archieven is zeer veel vernietigd. Gesteld kan worden dat slechts enkele fragmenten bewaard zijn gebleven. In de jaren 1982 en 1985 hebben de Ministeries van Economische Zaken, van Landbouw en Visserij en van Sociale Zaken en Werkgelegenheid de restanten van deze archiefdelen overgedragen, waarna ze in het Algemeen Rijksarchief weer zijn samengevoegd.
De verwerving van het archief
Overbrenging van een overheidsarchief
Inhoud en structuur van het archief
2.06
Aanwijzingen voor de gebruiker
Openbaarheidsbeperkingen
Volledig openbaar.
Materiële beperkingen
Andere toegang
De stukken betreffende het verlenen van koninklijke onderscheidingen zijn tamelijk volledig bewaard gebleven. Deze dossiers, voorzover afkomstig van de Ministeries van Arbeid, Handel en Nijverheid, van Economische Zaken en Arbeid en van Sociale Zaken zijn afzonderlijk gehouden en geïnventariseerd (nummer toegang: 2.15.14).
Aanvraaginstructie
Openbare archiefstukken kunnen online worden aangevraagd en gereserveerd. U kunt dit ook via de terminals in de studiezaal van het Nationaal Archief doen. Om te kunnen reserveren dient u de volgende stappen te volgen:
U maakt een profiel aan op www.gahetna.nl, en logt vervolgens in
Via de archiefinventaris (alleen de beschrijvingen met rode nummers) selecteert u het gewenste archiefstuk door op de knop 'Reserveren' te klikken
In het volgende scherm geeft u aan op welke dag u het archiefstuk wilt inzien
Indien u zich bevindt in de studiezaal en een tafelnummer heeft ontvangen kunt u dit nummer vermelden. Als u geen tafelnummer heeft kunt u tafelnummer 777 laten staan
Vervolgens bevestigt u uw reservering door deze te versturen.
Verwant materiaal
Beschikbaarheid van kopieën
Beschrijving van de series en archiefbestanddelen
- NIET NAAR ONDERWERP GEORDENDE STUKKEN
  - Agenda's van ingekomen en uitgaande brieven van de Afdeling Algemeen Secretariaat van het Ministerie van Economische Zaken en van Handel, Nijverheid en Scheepvaart., 1933-1943; 1-12; 11 omslagen en 2 pakken
    - 1933 agendanrs. 1-301, 1
    - 1934 agendanrs. 1-324, 2
    - 1935 agendanrs. 1-261, 3
    - 1936 agendanrs. 1-173, 4
    - 1937 agendanrs. 1-229, 5
    - 1938 agendanrs. 1-241, 6
    - 1939 agendanrs. 1-314, 7
    - 1940 agendanrs. 1-476, 8
    - 1941 agendanrs. 1-1180, 9
    - 1942 agendanrs. 1-1501, 10
    - 1943 te 's-Gravenhage agendanrs. 1-1650, 11; pak
    - 1943 juni-dec. te Amersfoort agendanrs. 3001-3120, 12; pak
  - Klapper op trefwoorden, voorkomende in de agenda's van de Afdeling Algemeen Secretariaat van het Ministerie van Economische Zaken en van Handel, Nijverheid en Scheepvaart, verwijzende naar de agendanummers., 1932-1940; 13; 1 deel
  - Agenda's van ingekomen en uitgaande brieven van de Afdeling Algemeen Secretariaat van het Ministerie van Landbouw en Visserij., 1935-1937 en 1940-1943; 14-17; 4 omslagen
    - 1935 sep. 5 - dec. agendanrs. 1-43; 1936 agendanrs. 1-149; 1937 jan. - juli 12 agendanrs. 1-80, 14
    - 1940 mei 22 - dec. agendanrs. 1-57; 1941 agendanrs. 1-198, 15
    - 1942 agendanrs. 1-358, 16
    - 1943 agendanrs. 1-411, 17
  - Klapper op trefwoorden, voorkomende in de agenda's van de Afdeling Algemeen Secretariaat van het Ministerie van Landbouw en Visserij, verwijzende naar de agendanummers., 1935-1936 en 1940; 18; 1 deel
  - Klapper op trefwoorden, voorkomende in de agenda's van de Afdeling Algemeen Secretariaat van het Departement van Handel, Nijverheid en Scheepvaart en van Landbouw en Visserij, verwijzende naar de agendanummers, kaartregister., 1941-1944; 19; 1 doos
  - Kabinetsagenda van ingekomen en uitgaande brieven van de Afdeling Algemeen Secretariaat van het Ministerie van Economische Zaken en van Handel, Nijverheid en Scheepvaart, welke als vertrouwelijke of geheime stukken zijn behandeld., 1933-1943; 20; 1 pak
  - Klapper op namen en trefwoorden, voorkomende in de kabinetsagenda van de Afdeling Algemeen Secretariaat van het Ministerie van Economische Zaken en van Handel, Nijverheid en Scheepvaart, verwijzende naar de agendanummers., 1932-1940; 21; 1 deel
  - Kabinetsagenda van ingekomen en uitgaande brieven van de Afdeling Algemeen Secretariaat van het Ministerie van Landbouw en Visserij, welke als vertrouwelijke of geheime stukken zijn behandeld., 1935-1937 en 1940-1943; 22; 1 omslag
  - Klapper op namen en trefwoorden, voorkomende in de kabinetsagenda van de Afdeling Algemeen Secretariaat van het Ministerie van Landbouw en Visserij, verwijzende naar de agendanummers., 1935-1936 en 1940-1943; 23; 1 deel
  - Circulaires van de Afdeling Algemeen Secretariaat en, sinds oktober 1943, van de Afdeling Algemene Dienst., 1923-1945; 24; 1 pak
    Gereconstrueerde serie met stukken uit andere archieven, hoofdzakelijk uit het archief van de Inspectie van het IJkwezen.
- NAAR ONDERWERP GEORDENDE STUKKEN
  - ORGANISME, .07
    - Instelling, ontwikkeling, opheffing, .07.1
      - Stukken betreffende de organisatie van het Ministerie van Arbeid, van Arbeid, Handel en Nijverheid en van Economische Zaken en Arbeid., 1918-1932; 25; 1 omslag
        Zie ook het archief van de Afdeling Comptabiliteit, inv.nr. 53.
      - Stukken betreffende de samenstelling van een overzicht van de werkzaamheden van het Departement van Arbeid, Handel en Nijverheid en de toezending ervan aan de Belgische Minister van Nijverheid, Arbeid en Maatschappelijke Voorzorg te Brussel., 1930-1931; 26; 1 omslag
      - Circulaire bevattende mededelingen over de gevolgen van de herindeling van taken tussen de Ministeries van Arbeid, Handel en Nijverheid en van Binnenlandse Zaken en Landbouw., 1932; 27; 1 omslag
      - Correspondentie met de ministers van Binnenlandse Zaken en van Waterstaat inzake de herindeling van enkele departementen van algemeen bestuur., 1932; 28; 1 omslag
      - Stukken betreffende de vaststelling van bepalingen omtrent de vlag van het Koninkrijk der Nederlanden., 1936; 29; 1 omslag
    - Betrekkingen tot andere lichamen en organen, .07.2
      - Stukken betreffende de houding, aan te nemen door de burgerbevolking en door ambtenaren in geval van dreigende internationale toestand, oorlog en vijandelijke bezetting., 1935-1940; 30; 1 omslag
    - Functionering van het orgaan. Beheershandelingen, .07.35
      - Financiën, .07.352
        - Stukken betreffende beantwoording van vragen van de Bezuinigingsinspectie naar de mogelijkheden van bezuiniging bij de Afdeling Volksgezondheid., 1923; 31; 4 stukken
        - Ingekomen brief van de minister van Financiën geleidende een lijst van onderwerpen die bij de Centrale Reorganisatie Commissie in voorbereiding zijn ter bezuiniging op de rijksuitgaven., 1925; 32; 2 stukken
        - Stukken betreffende de bijdrage van het departement aan de beantwoording van het voorlopig verslag van de Eerste Kamer omtrent de algemene beschouwingen over de Rijksbegroting voor 1930., 33; 1 omslag
      - Benodigdheden en hulpmiddelen, .07.353
        - Stukken betreffende de verkoop van gedrukte bescheiden van het departement door de boekhandelaren Gebroeders Belinfante, de gebroeders Van Cleef te 's-Gravenhage en de Algemene Landsdrukkerij., 1919-1931; 34; 1 omslag
        - Stukken betreffende de uitsluiting van de N.V. Transportmaatschappij v/h Dirk van Proosdij van het verhuizen van ambtenaren wegens ontoelaatbare handelingen, en de opheffing van die uitsluiting., 1929-1930; 35; 1 omslag
        - Stukken betreffende voorschriften voor de spelling der Nederlandse taal in ambtelijke stukken., 1934-1940; 36; 1 omslag
        - Stukken betreffende voorschriften voor het verzenden van dienststukken., 1939-1943; 37; 1 omslag
        - Stukken betreffende maatregelen tot papierbesparing bij het departement en de daaronder ressorterende diensten., 1941-1942; 38; 1 omslag
        - Circulaires houdende voorschriften voor de interne behandeling van stukken., 1942-1943; 39; 1 omslag
          Zie ook het archief van de Afdeling Comptabiliteit, inv.nr. 88.
        - Stukken betreffende overname, overdracht en vernietiging van archiefbescheiden van de Departementen van Handel, Nijverheid en Scheepvaart en van Landbouw en Visserij., 1942-1945; 40; 1 omslag
      - Gebouwen, terreinen en werken voor de dienst bestemd, .07.354
        - Stukken betreffende de deelname van ambtenaren van het departement aan de activiteiten van de Haagse Burgerwacht, vendel "Arbeid" ter verdediging van het departementsgebouw bij oproer., 1919-1933; 41; 1 omslag
        - Stukken betreffende de levering van gas en elektriciteit aan gebouwen, in gebruik bij het departement., 1935-1938; 42; 1 omslag
        - Verslagen van vergaderingen van ambtenaren inzake de dislocatie en luchtbescherming van de departementen en rijksdiensten., 1938-1939; 43; 1 omslag
          Zie ook het archief van de Afdeling Comptabiliteit, inv.nr. 102.
        - Akten van overeenkomst inzake de huur van panden, bestemd voor diensten van het departement, afschriften., 1938-1943; 44; 1 omslag
        - Notulen van de 1e en 2e vergadering van de Subcommissie inzake de evacuatie van rijksambtenaren van de Commissie Burgerbevolking., 1940; 45; 3 stukken
      - Uitoefening van de dienst. Klachten, .07.355
        - Stukken betreffende de totstandkoming van een instructie aan de Woningbouwinspecteurs om toezicht te houden op plannen die onder leiding van de architect E. Bos worden uitgevoerd, wegens malversaties, gepleegd bij de Vereeniging "Volksbelang" te Emmen., 1922-1923; 46; 1 omslag
        - Ingekomen circulaires houdende voorschriften voor de dienstuitvoering bij heuglijke en droevige gebeurtenissen in het Koninklijk Huis., 1923-1939; 47; 1 omslag
        - Stukken betreffende de behandeling van een klacht over het optreden van de rijksinspectrice voor de tuberculosebestrijding in de provincie Noord-Holland., 1924; 48; 1 omslag
        - Stukken betreffende een onderzoek naar de zedelijke gedragingen van dr F.J. Soesman, lid van het Consultatiebureau voor Alcoholisme te 's-Gravenhage, in verband met subsidieverlening aan het bureau., 1925; 49; 1 omslag
        - Stukken betreffende de behandeling van een klacht over het optreden van de directeur van de Stichting Tijdelijke Graancentrale., 1933; 50; 1 omslag
        - Ingekomen brief van prof. J. Hudig, hoogleraar aan het Landbouwscheikundig Laboratorium te Wageningen, betreffende klachten en beschuldigingen tegen hem ingebracht door mw ir G.A.A. Eversmann, met notitie., 1933; 51; 2 stukken
    - Functionarissen, .07.53
      - Stukken betreffende de verlening van verlof door de Koningin aan de minister., 1923-1933; 52; 1 omslag
      - Koninklijke besluiten inzake benoeming en ontslag van ministers, afschriften., 1923-1939; 53; 1 omslag
      - Stukken betreffende de overdracht van het beheer van het departement door de aftredende minister aan zijn opvolger, met delegatie en machtiging van ambtenaren tot ondertekening van stukken., 1925-1937; 54; 1 omslag
      - Correspondentie met de Minister van Financiën betreffende bezwaren tegen een te zelfstandige positie van de chefs van de afdelingen Comptabiliteit, voortvloeiend uit art. III van de resolutie van de Ministerraad van 1 mei 1928., 1930; 55; 1 omslag
      - Correspondentie met oud-ministers betreffende de levering van foto's voor een samen te stellen portrettenreeks van oud-ministers van Economische Zaken en hun voorgangers., 1935; 56; 1 omslag
    - Diensten. Bedrijven. Afdelingen, .07.55
      - Stukken betreffende de samenvoeging van de Veeartsenijkundige Dienst en de Veterinaire Inspectie van de Volksgezondheid., 1924-1925; 57; 1 omslag
      - Brief aan de Voorzitter van de Ministerraad betreffende de mogelijke concentratie van de economische voorlichtingsdiensten ten behoeve het verslag van de Bezuinigingscommissie, minuut., 1930; 58; 1 stuk
    - Delegaties en gedelegeerden. Commissies en commissarissen, .07.58
      - Stukken betreffende opgave van commissies van onderzoek naar mogelijke bezuinigingen bij het Departement van Arbeid, Handel en Nijverheid, in verband met opmerkingen in de Eerste Kamer., 1929; 59; 3 stukken
    - Beleidsbepaling, .07.72
      - Stukken betreffende opgave van de passage op te nemen in de Troonrede, betrekking hebbend op het terrein van bemoeiingen van het departement., 1924-1933; 60; 1 omslag
    - Behandelingsprocedures, .07.73
      - Ingekomen brieven van het Kabinet der Koningin, houdende uitnodigingen aan de minister voor conferenties met de Koningin., 1918-1933; 61; 1 omslag
      - Stukken betreffende de procedure van de behandeling van wetsontwerpen, welke zijn voorbereid door het departement, bij de Raad van State en in de Tweede en Eerste Kamer der Staten-Generaal., 1923-1933; 62; 1 omslag
      - Stukken betreffende de indiening van stukken bij het Kabinet der Koningin in verband met reizen van de Koningin naar het buitenland., 1924-1933; 63; 1 omslag
      - Stukken betreffende de samenwerking van de Ministeries van Arbeid, Handel en Nijverheid en van Financiën inzake de volkshuisvesting., 1930-1931; 64; 1 omslag
      - Stukken betreffende de administratieve afhandeling van beslissingen in geschillen van bestuur, afschriften., 1932-1933; 65; 1 omslag
      - Correspondentie met de particulier secretaris van de Koningin inzake de beantwoording van een brief van A. Brander te Groningen., 1933; 66; 2 stukken
    - Regeling en vaststelling van de bestuurshandelingen, .07.76
      - Stukken betreffende de vaststelling van het model van en de procedure voor een besluit van de Opperbevelhebber van Land- en Zeemacht, in de plaats komend van Koninklijke besluiten., 1940; 67; 1 omslag
      - Stukken betreffende de indeling van Urk in dezelfde ressorten als de Noord-Oost Polder voor de toepassing van wettelijke voorschriften., 1943; 68; 1 omslag
    - Representatief optreden, .07.81